臺灣花蓮地方法院刑事判決
111年度軍訴字第2號
公  訴  人  臺灣花蓮地方檢察署檢察官
被      告  郭祐彬


                    （現在高雄燕巢○○00000○○○之單位服役中）
上列被告因違反兒童及少年性剝削防制條例等案件，經檢察官提
起公訴（111年度軍偵字第2號），本院判決如下：
    主  文
本件管轄錯誤，移送於臺灣屏東地方法院。
    理  由
一、公訴意旨詳附件。
二、按無管轄權之案件，應諭知管轄錯誤之判決，並同時諭知移
    送於管轄法院，且得不經言詞辯論為之，刑事訴訟法第304
    條、第307條分別定有明文；另檢察官聲請以簡易判決處刑
    之案件，經法院認應為管轄錯誤判決之諭知者，應適用通常
    程序審判之，同法第452條、第451條之1第4項但書第3款亦
    規定甚明。次按案件由犯罪地或被告之住所、居所或所在地
    之法院管轄，刑事訴訟法第5條第1項定有明文。而所謂犯罪
    地，參照刑法第4條之規定，解釋上自應包括行為地與結果
    地兩者而言（最高法院72年台上第5894號判例意旨參照），
    惟有關網路犯罪管轄權之問題，有別於傳統犯罪地之認定，
    蓋網際網路不同於人類過去發展之各種網路系統（包括道路
    、語言、有線、無線傳播），藉由電腦超越國界快速聯繫之
    網路系統，一面壓縮相隔各處之人或機關之聯絡距離，一面
    擴大人類生存領域，產生新穎之虛擬空間。是故網路犯罪之
    管轄權問題，即生爭議。在學說上有採廣義說、狹義說、折
    衷說及專設網路管轄法院等四說，若採廣義說，則單純在網
    路上設置網頁，提供資訊或廣告，只要某地藉由電腦連繫該
    網頁，該法院即取得管轄權，如此幾乎在世界各地均有可能
    成為犯罪地，此已涉及各國司法審判權之問題，且對當事人
    及法院均有不便。若採狹義之管轄說，強調行為人之住居所
    、或網頁主機設置之位置等傳統管轄，又似過於僵化。又我
    國尚未有採專設網路管轄法院，即便採之，實益不大，亦緩
    不濟急，故今各國網路犯罪管轄權之通例，似宜採折衷之見
    解，亦即在尊重刑事訴訟法管轄權之傳統相關認定，避免當
    事人及法院之困擾外，尚應斟酌其他具體事件，如設置網頁
    、電子郵件主機所在地、傳輸資料主機放置地及其他有無實
    際交易地等相關情狀認定之。
三、查被告之戶籍地及實際居住地均在「屏東縣萬丹鄉」（地址
    詳卷），且被告自陳目前於高雄市燕巢區服役，有被告之個
    人戶籍資料（完整姓名）查詢結果、歷次警詢、偵訊筆錄可
    憑；又本案於111年5月31日繫屬本院時，被告並未羈押在本
    院轄區，有被告之臺灣高等法院被告前案紀錄表可證；再者
    ，被告否認其為使用社群網站Facebook名稱「陳情」、「陳
    晴」之人，依卷內目前證據及被告供述，無法率爾認定「陳
    情」、「陳晴」即被告，卷內亦無積極證據足認「陳情」、
    「陳晴」係在本院轄區上網登入社群網站Facebook後，向告
    訴人為公訴意旨所指之犯行，抑或該社群網站Facebook之伺
    服器主機或傳輸網頁資料主機係架設在本院管轄區域內，告
    訴人雖居住於花蓮縣吉安鄉（地址詳卷），惟歷次筆錄均未
    表示其在何處遭到「陳情」、「陳晴」為本案犯行，且不論
    告訴人在何處收到「陳情」、「陳晴」之訊息，惟此乃事後
    發覺犯罪之問題，不能認為告訴人接收該訊息之地點為犯罪
    地或結果地。是被告之犯罪地（包括行為地及結果地）並非
    本院管轄區域內，應可認定。
四、綜上所述，本案於檢察官提起公訴時，被告之住、居所地、
    所在地、犯罪地俱不在本院轄區內，本院並無管轄權，檢察
    官向本院提起公訴，於法不合。揆諸上開法律之規定，爰改
    依通常程序，並不經言詞辯論，諭知管轄錯誤之判決，並衡
    量被告於本案繫屬本院時之住、居所在「屏東縣萬丹鄉」（
    地址詳卷），為期審理調查之便，爰移送於有管轄權之臺灣
    屏東地方法院。
據上論斷，應依刑事訴訟法第304條、第307條，判決如主文。
本案經檢察官乙○○提起公訴。
中　　華　　民　　國　　111 　年　　6 　　月　　6 　　日
　　　　　　　　　刑事第五庭　審判長法　官　粘柏富
　　　　　　　　　　　　　　　　　　法　官　施孟弦
　　　　　　　　　　　　　　　　　　法　官　邱韻如
以上正本證明與原本無異。
如不服本判決應於收受送達後20日內向本院提出上訴書狀，並應
敘述具體理由。其未敘述上訴理由者，應於上訴期間屆滿後20日
內向本院補提理由書(均須按他造當事人之人數附繕本)「切勿逕
送上級法院」。告訴人或被害人如對於本判決不服者，應具備理
由請求檢察官上訴，其上訴期間之計算係以檢察官收受判決正本
之日期為準。
因疫情而遲誤不變期間，得向法院聲請回復原狀。
中　　華　　民　　國　　111 　年　　6 　　月　　6 　　日
                                    書記官  呂姿穎 
【附件】
臺灣花蓮地方檢察署檢察官起訴書
                                      111年度軍偵字第2號
　　被　　　告　甲○○　
上列被告因違反兒童及少年性剝削防制條例案件，業經偵查終結
，認為應提起公訴，茲將犯罪事實及證據並所犯法條分敘如下：
　　　　犯罪事實
一、甲○○為現役軍人，意圖為自己不法所有，透過臉書社交軟體
    Messenger，匿名「陳晴」及「陳情」，以持有未滿12歲之
    兒童即代號BS000-Z000000000（民國00年生，姓名年籍在卷
    ）裸照為由，於110年8月8日間，先對BS000-Z000000000恐
    嚇並索取裸照；經BS000-Z000000000轉告友人BS000-Z00000
    0000（99年生，姓名年籍在卷）及莊〇〇，於同年月9日，由
    友人BS000-Z000000000及莊〇〇與甲○○透過臉書社交軟體Mess
    enger聯繫，甲○○已將臉書社交軟體Messenger，匿名「陳情
    」大頭貼改為BS000-Z000000000上開裸照，供BS000-Z00000
    0000觀覽後；甲○○以遭BS000-Z000000000及莊〇〇辱罵為由，
    再次向BS000-Z000000000、BS000-Z000000000恐嚇並索取裸
    照，均未得逞。經警接獲報案，據以偵辦，調閱臉書帳戶資
    料，循線查獲。
二、案經BS000-Z000000000、BS000-Z000000000訴由花蓮縣警察
    局吉安分局報告偵辦。
　　　　證據並所犯法條
一、證據：　　　　　　　　
    （一）被告甲○○否認之供述。
    （二）告訴人BS000-Z000000000、BS000-Z000000000於警詢
          及偵查中之指訴暨證詞。
    （三）證人莊〇〇於警詢及偵查中之證詞。
    （四）臉書ID「000000000000000」使用者資料及登入IP紀
          錄IP「2401:E180:8873:D1DF:C5CD:BBDE:7615:48E0
          」IP「2401:E180:8832:AA91:A95E:193A:AB42:BB96
          」使用者資料、對話紀錄截圖。
二、所犯法條：
　　核被告所為，係犯兒童及少年性剝削防制條例第36條第5項
    、第3項、同條例第38條第1項、刑法第346條第3項、第1項
    之罪嫌。被告一行為，觸犯上開三罪名，為想像競合犯，請
    從重處斷。
三、依刑事訴訟法第251條第1項提起公訴。
　　此　致
臺灣花蓮地方法院
中　　華　　民　　國　 111　　年　　5 　　月　　14　　日
　　　　　　　　　　　　　　　檢　察　官　乙 ○ ○